【裁判字號】    90,判,1379
【裁判日期】    900809
【裁判案由】    新型專利申請
【裁判全文】
最  高  行  政  法  院  判  決                    九十年度判字第一三七九號
    再 審 原告  甲○○
    再 審 被告  經濟部智慧財產局
    代  表  人  陳明邦
右當事人間因新型專利申請事件，再審原告對本院中華民國八十九年三月三十一日八
十九年度判字第九六五號判決，提起再審之訴。本院判決如左：
    主  文
再審之訴駁回。
再審訴訟費用由再審原告負擔。
    事  實
緣再審原告前以第00000000號「煞車油溫感測顯示裝置」申請新型專利，經
再審被告審查，初審審定不予專利，再審原告不服，申請再審查，經再審被告於民國
八十六年十一月二十四日以（八六）台專（柒）○五○四八字第一四五四一八號專利
再審查書，仍為應不予專利之處分，再審原告不服，循序提起行政訴訟，經本院八十
九年度判字第九六五號判決（以下稱原判決）駁回。再審原告以本件原判決有再審之
事由，提起再審之訴。茲摘兩造訴辯意旨如次：
再審原告起訴意旨略謂：在山路車禍發生原因，十之八九均為剎車失靈。再審原告提
出之「煞車油溫感測顯示裝置」新型專利，有防止車禍發生之功效，原判決未深入探
討，即支持再審被告之意見，駁回再審原告之訴。該新型專利如經實物測試，即知其
功能。為此，於法定期間內提起再審之訴，除請求鈞院能告知請求國家賠償要件外，
並請判決廢棄原判決及撤銷原處分與一再訴願決定等語。
再審被告答辯意旨：未據再審被告提出答辯狀，作何聲明或陳述。
    理  由
本件再審原告起訴狀並未具體表明其據以提起再審之訴之再審事由與起訴法條；惟依
其內容係認原判決有證物漏未斟酌，即舊行政訴訟法第二十八條第十款再審事由，合
先明。按舊行政訴訟法第二十八條第十款（新行政訴訟法第二百七十三條第一項第
十四款）所謂重要證物漏未斟酌者，係指該重要證物在前訴訟時業已存在，且以如經
斟酌足以影響判決者為限，始得據以提起再審之訴。本件原判決係以：本件再審被告
以再審原告之第00000000號「煞車油溫感測顯示裝置」新型專利申請案（以
下簡稱本案），其結構與申准在先之第00000000號「可檢知水箱溫度及自動
散熱之控制裝置」新型專利（以下簡稱引證案），二者之差別僅在接合管及油筒與管
路之配置，然此等之差別係一般熟習管路配置之技術人員所易於實施，囿於當然預期
之功效，本案難謂具進步性。至所稱本案利用於煞車裝置與引證案用於水箱裝置不同
云云，再審被告以此種在汽車系統中量測冷卻液之溫度之技術，應屬同一範疇，自為
同一技術領域，依專利法第九十八條第二項規定，應不予專利。又再審原告就再審被
告之審查委員如何係屬外行人憑直覺否定再審原告之申請；熟習本件技術者所完成之
品質，與按再審原告之技術生產之產品，其品質與功效如何不同等情，並未詳予說明
，尚難認再審原告所述為可採。至再審原告所舉馬嘉利所改良之防盜鎖、各種汽車電
子防盜器、機械手改為自動、美國新戰機、臺灣鐵路電聯車、拖吊車、以水為汽車燃
料等技術，均與本件之審查無涉，非本件訴訟程序所得審究，仍無從據以否定再審被
告所為之審查結果為由，判決駁回再審原告之訴，核其認事、用法均無違誤，即無足
以影響判決之重要證物漏未斟酌。至再審原告主張本件原判決有前開再審事由，無非
以本院前訴訟程序未能測試實物為其論據。然查，測試實物屬勘驗之範圍，固係證據
方法之一，惟並非證物，未予測試，亦非漏未斟酌重要證物，再審原告自不得據以提
起本件再審之訴。揆諸首揭說明，本件再審之訴為無理由，應予駁回。另訴請國家賠
償屬民事訴訟救濟程序，非本院職掌，並此明。
據上論結，本件再審之訴為無理由，爰依行政訴訟法第二百七十八條第一項、第九十
八條第三項前段，判決如主文。
中    華    民    國      九十      年      八        月      九        日
                    最 高 行 政 法 院  第 五 庭
                                審 判 長 法  官      廖  政  雄
                                         法  官      趙  永  康
                                         法  官      林  清  祥
                                         法  官      鍾  耀  光
                                         法  官      姜  仁  脩
右  正  本  證  明  與  原  本  無  異
                                         法院書記官  莊  俊  亨
中    華    民    國      九十      年      八        月      十        日


司法院資訊處製作；財團法人民間司法改革基金會備份。
